【裁判字號】    96,易,3554
【裁判日期】    970130
【裁判案由】    竊盜等
【裁判全文】
臺灣板橋地方法院刑事判決              96年度易字第3554號
公  訴  人  臺灣板橋地方法院檢察署檢察官
被      告  丁○○
選任辯護人  詹璧如律師
上列被告因竊盜等案件，經檢察官提起公訴（96年度偵字第2353
4 號），本院判決如下：
    主  文
丁○○犯毀損他人物品罪，處拘役肆拾日，如易科罰金，以新臺
幣壹仟元折算壹日。緩刑貳年。
被訴竊盜無罪。
    事  實
一、丁○○因與被害人甲○○素有嫌隙，遂於96年9 月7 日上午
    10時許，前往臺北縣中和市○○路○ 段66巷23號甲○○任職
    之協志國際有限公司（以下簡稱協志公司），欲請協志公司
    提供甲○○之年籍資料，然因協志公司拒絕其請求，丁○○
    遂毀損協志公司所有之電話線及監視器鏡頭（毀損部分未據
    告訴），另毀壞甲○○所有車牌號碼CZP-556 號重型機車之
    座墊及儀表板（毀損部分業經被害人甲○○撤回告訴），嗣
    因氣憤難消，乃基於毀損之犯意，於同日10時20分許，前往
    臺北縣中和市○○路○ 段128 巷31號前，持路旁石塊接續丟
    擲向協志公司經理乙○○所有車牌號碼DI-211號自用小客車
    之前後擋風玻璃及左前後車門玻璃窗，使之破損而損壞，足
    以生損害於乙○○，嗣乙○○發現，而報警處理。
二、案經被害人乙○○訴由臺北縣政府警察局中和分局報告台灣
    板橋地方法院檢察署檢察官偵查起訴。
    理  由
壹、程序方面：
一、按被告以外之人（包括證人、鑑定人、告訴人、被害人及共
    同被告等）於審判外之陳述雖不符刑事訴訟法第159 條之1
    至之4 等4 條之規定，而經當事人於審判程序同意作為證據
    ，法院審酌該言詞陳述或書面陳述作成時之情況，認為適當
    者，亦得為證據；當事人、代理人或辯護人於法院調查證據
    時，知有刑事訴訟法第159 條第1 項不得為證據之情形，而
    未於言詞辯論終結前聲明異議者，視為有前項之同意，同法
    第159 條之5 定有明文。立法意旨在於傳聞證據未經當事人
    之反對詰問予以核實，原則上先予排除。惟若當事人已放棄
    反對詰問權，於審判程序中表明同意該等傳聞證據可作為證
    據；或於言詞辯論終結前未聲明異議，基於尊重當事人對傳
    聞證據之處分權，及證據資料愈豐富，愈有助於真實發見之
    理念，且強化言詞辯論主義，使訴訟程序得以順暢進行，上
    開傳聞證據亦均具有證據能力。經查，證人即被害人甲○○
    、乙○○、證人即協志公司負責人洪詩坤於警詢中之陳述，
    其性質雖屬傳聞證據，惟其等未再於法院審理中為陳述，且
    查無符合同法第159 條之1 至之4 等前4 條之情形，其等所
    為之上開警詢筆錄內容，於本院審理時予以提示並告以要旨
    ，且各經檢察官、辯護人及被告等人表示意見。當事人或辯
    護人已知上述筆錄乃傳聞證據，均未於言詞辯論終結前對該
    等筆錄內容異議，依上開規定，應認前揭證人等於警詢中之
    證言應具有證據能力。另查，本件臺北縣政府警察局中和分
    局扣押物品目錄表、職務報告，雖亦屬被告以外之人於審判
    外之陳述，為傳聞證據，惟被告及辯護人於審判程序亦未爭
    執其證據能力，本院復審酌上開文書之形式及取得之過程並
    無瑕疵、與待證事實具有關連性等情況，認為適當，應得為
    證據，而有證據能力。
二、次按被告以外之人於偵查中向檢察官所為陳述，除顯有不可
    信之情況者外，得為證據，同法第159 條之1 第2 項定有明
    文。偵查中對被告以外之人（包括證人、鑑定人、告訴人、
    被害人及共同被告等）所為之偵查筆錄，或被告以外之人向
    檢察官所提之書面陳述，性質上均屬傳聞證據。惟現階段刑
    事訴訟法規定檢察官代表國家偵查犯罪、實施公訴，依法其
    有訊問被告、證人及鑑定人之權，證人、鑑定人且須具結，
    而實務運作時，檢察官偵查中向被告以外之人所取得之陳述
    ，原則上均能遵守法律規定，不致違法取供，其可信度極高
    ，職是，被告以外之人前於偵查中已具結而為證述，除反對
    該項供述得具有證據能力之一方，已釋明「顯有不可信之情
    況」之理由外，不宜以該證人未能於審判中接受他造之反對
    詰問為由，即遽指該證人於偵查中之陳述不具證據能力。查
    證人甲○○、乙○○於檢察官偵查時具結所為之證述，被告
    及辯護人均未曾提及檢察官在偵查時，有任何不法取供等客
    觀上顯不可信之情況，且被告及辯護人於本院表示無庸傳訊
    上開證人進行詰問，故前揭證人於偵查中之證言自具有證據
    能力。
貳、有罪部分：
一、上開毀損告訴人乙○○所有車牌號碼DI-211號自用小客車之
    前後擋風玻璃及左前後車門玻璃窗，致令不堪用之事實，迭
    據被告丁○○於警詢、偵查及本院審理中坦承不諱，經核與
    告訴人乙○○於偵查中指述之被害情節相符，並有職務報告
    、遭毀損車輛照片4 幀附卷可憑，被告上開自白與事實相符
    ，堪信為真實。本案事證明確，被告犯行堪以認定，應予依
    法論科。
二、核被告丁○○所為，係犯刑法第354 條之毀損罪。爰審酌被
    告並無犯罪紀錄，有台灣高等法院被告前案紀錄表1 份在卷
    可稽，其犯罪之動機、目的、手段、對告訴人乙○○所生之
    損害及犯罪後坦承犯行之態度等一切情狀，量處如主文所示
    之刑，並諭知易科罰金之折算標準。又被告前未曾因故意犯
    罪而受有期徒刑以上刑之宣告，其因一時失慮，偶罹刑典，
    事後已坦承犯行，深具悔意，並已賠償告訴人之損失，有車
    損賠償和解書1 份在卷可憑，其經此刑之宣告後，應知警惕
    而無再犯之虞，本院因認暫不執行其刑為當，爰宣告緩刑2
    年，用啟自新。至扣案之水果刀及鐵撬各1 把，雖為被告所
    有，然並未以之毀損告訴人之車輛玻璃，業據被告於本院審
    理中供述明確，此外，亦查無證據足證其係供被告犯毀損罪
    所用之工具，爰不予宣告沒收，至被告用以毀損告訴人車輛
    玻璃之石頭1 顆，並未扣案，且為被告隨地所拾取，亦據被
    告於警詢中供陳在卷，顯非被告所有之物，亦不予宣告沒收
    ，併此敘明。
參、無罪部分：
一、公訴意旨略以：被告丁○○與被害人甲○○素有嫌隙，竟意
    圖為自己不法之所有，於民國96年9 月7 日10時20分許，在
    臺北縣中和市○○路○ 段66巷23號協志國際有限公司，攜帶
    客觀上足供兇器使用之水果刀及鐵橇各1 支為工具，毀損公
    司所有之電話線及監視器鏡頭（毀損部分未據告訴），持水
    果刀毀損被害人甲○○所有車牌號碼CZP-556 號重型機車之
    座墊及儀表板（毀損部分業經被害人甲○○於偵查中撤回告
    訴），另徒手拆除該機車車牌1 塊而竊取之。因認被告涉犯
    刑法第321 條第1 項第3 款之攜帶兇器竊盜罪嫌。
二、按犯罪事實應依證據認定之，無證據不得認定犯罪事實；不
    能證明被告犯罪者，應諭知無罪之判決，刑事訴訟法第154
    條第2 項、第301 條第1 項分別定有明文。認定不利於被告
    之事實，須依積極證據，苟積極證據不足為不利於被告事實
    之認定時，即應為有利於被告之認定，更不必有何有利之證
    據；認定犯罪事實所憑之證據，雖不以直接證據為限，間接
    證據亦包括在內，然而無論直接或間接證據，其為訴訟上之
    證明，須於通常一般之人均不致有所懷疑，而得確信其為真
    實之程度者，始得據為有罪之認定，倘其證明尚未達到此一
    程度，而有合理之懷疑存在時，事實審法院復已就其心證上
    理由予以闡述，敘明其如何無從為有罪之確信，因而為無罪
    之判決，尚不得任意指為違法，最高法院著有30年度上字第
    816 號、76年度台上字第4986號判例可參。又刑法上之竊盜
    罪，須意圖為自己或第三人不法之所有，而取他人所有物，
    為其成立要件，最高法院23年上字第1892號判例可資參照。
三、公訴人認被告丁○○涉犯上開罪嫌，無非係以被告於警詢及
    偵查中之供述、證人甲○○於警詢及偵查中之證述、證人洪
    詩坤於警詢中之證詞、贓物認領保管單1 份、扣案水果刀、
    鐵撬各1 把為其主要論據。訊據被告固不否認於上開時間、
    地點，徒手拿取被害人甲○○所有車牌號碼CZP-556 號車牌
    1 個，經核與證人甲○○於警詢、偵查中、證人洪詩坤於警
    詢中之證詞均相符，且有水果刀及鐵撬各1 支扣案可佐，並
    有現場照片16幀在卷可稽，堪信被告確有取走系爭車牌1 個
    。惟被告堅決否認有何竊盜犯行，辯稱：伊只是因為一時氣
    憤，以腳踢踢機車，看見車牌掉下來，所以將該車牌拿走並
    丟棄在伊住處大樓之資源回收筒內等語，辯護人則以：被告
    取走系爭車牌並丟棄之行為，意在報復，並無為自己不法所
    有之意圖，應不成立竊盜等語。經查，被告取走系爭車牌後
    ，將之丟棄於被告住處臺北縣永和市○○路46號1 樓樓梯間
    間放置之資源回收筒內，嗣經被告之配偶丙○○帶同警員至
    該處取回該車牌1 個，並為被害人甲○○領回等情，已據證
    人丙○○於本院審理中證述明確，並有贓物認領保管單1紙
    在卷可查，另衡以被告於警詢中已陳稱：伊係因氣憤將車牌
    帶回丟棄等語（96年度偵字第23534 號卷第2 頁），足認被
    告拿取系爭車牌之目的係為丟棄之，非為據為己有，否則其
    應無將之放置於資源回收筒內之理，堪信被告主觀上應無為
    自己不法所有之意圖，故縱其取走系爭車牌，亦難認成立竊
    盜罪，被告前開所辯，應可採信。綜上，依公訴人上開所提
    證據，僅足證明被告有拿取系爭車牌，然尚不足以證明被告
    有為自己不法所有之主觀竊盜犯意，此外，復查無其他證據
    足資證明被告確有竊盜犯行，揆諸前揭說明，自應為被告無
    罪之諭知。
據上論斷，應依刑事訴訟法第299 條第1 項前段、第301 條第1
項前段，刑法第354 條、第41條第1 項前段、第74條第1 項第1
款，刑法施刑法第1 條之1 ，判決如主文。
本案經檢察官陳旻源到庭執行職務。
中    華    民    國    97    年    1     月    30    日
                  台灣板橋地方法院刑事第十三庭
                      法  官  俞秀美
以上正本證明與原本無異
如不服本判決應於送達後10日內向本院提出上訴狀
                      書記官  謝怡貞
中    華    民    國    97    年    1     月    30    日
附錄本案論罪科刑之法條：
中華民國刑法第354條
毀棄、損壞前2 條以外之他人之物或致令不堪用，足以生損害於
公眾或他人者，處2 年以下有期徒刑、拘役或5 百元以下罰金。


司法院資訊處製作；財團法人民間司法改革基金會備份。
